【裁判字號】    99,訴,335
【裁判日期】    990519
【裁判案由】    違反毒品危害防制條例
【裁判全文】
臺灣屏東地方法院刑事判決               99年度訴字第335號
公  訴  人  臺灣屏東地方法院檢察署檢察官
被      告  甲○○
上列被告因違反毒品危害防制條例案件，經檢察官提起公訴（99
年度毒偵字第384 號），被告於準備程序就被訴事實為有罪之陳
述，本院合議庭裁定由受命法官獨任進行簡式審判程序，並予判
決如下：
    主  文
甲○○施用第一級毒品，累犯，處有期徒刑拾月。扣案殘留有微
量海洛因之注射針筒支沒收銷燬。
    事  實
一、甲○○前於民國91年間因施用毒品案件，經本院以91年度毒
    聲字第376 號裁定送勒戒處所施以觀察、勒戒後，認有繼續
    施用毒品傾向，再經本院以91年度毒聲字第522 號裁定令入
    勒戒處所施以強制戒治，於92年4 月8 日因停止處分出監，
    所餘戒治期間付保護管束，於92年5 月13日保護管束期滿強
    制戒治執行完畢，並經臺灣屏東地方法院檢察署檢察官以92
    年度戒毒偵字第65號為不起訴處分確定。復於94年間又因施
    用毒品案件，經本院以94年度訴字第736 號判決判處應執行
    有期徒刑1 年4 月確定，於96年2 月18日縮刑期滿執行完畢
    。詎其猶不知戒絕悔改，明知海洛因業經公告列為毒品危害
    防制條例第2 條第2 項第1 款之第一級毒品不得非法施用與
    持有，竟基於施用第一級毒品海洛因之犯意，於99年2 月7
    日中午12時許，在屏東縣屏東市○○路加油站廁所內，以將
    毒品海洛因倒入注射針筒內摻水稀釋後，再以注射針筒注射
    手臂靜脈之方式，施用海洛因1 次。嗣於99年2 月9 日15時
    20 分 許，在屏東縣屏東市○○路1 巷30號旁，見其形跡可
    疑趨前盤查，扣得殘留有微量第一級毒品海洛因之注射針筒
    3 支，並經徵得其同意採集尿液送請鑑驗結果，嗎啡（海洛
    因代謝物）呈陽性反應，始查悉上情。
二、案經屏東縣政府警察局屏東分局報告偵臺灣屏東地方法院檢
    察署檢察官偵查起訴。
    理  由
一、本案被告甲○○所犯違反毒品危害防制條例罪，並非法定刑
    為死刑、無期徒刑或最輕本刑3 年以上有期徒刑之罪，亦非
    高等法院管轄第一審之案件，而被告於本院準備程序中就被
    訴事實為有罪之陳述，本院合議庭乃裁定由受命法官獨任進
    行簡式審判程序。又簡式審判程序之證據調查，依刑事訴訟
    法第273 條之2 規定，不受同法第159 條第1 項審判外陳述
    排除之限制，再被告對於卷內之各項證據，亦不爭執證據能
    力，故卷內所列之各項證據，自得作為證據，先予敘明。
二、上開犯罪事實，業據被告甲○○於警詢、偵訊及本院審理中
    供承不諱（見警卷2 至4 頁、偵卷第8 頁、本院卷第19頁、
    第25至26頁），復有搜索扣押筆錄、扣押物品目錄表各1 份
    、扣案之注射針筒3 支、照片1 張在案可資憑佐；而被告為
    警查獲後所排放之尿液經採樣送驗，以酵素免疫分析法檢驗
    及氣相層析質譜儀法確認檢驗結果，於嗎啡呈陽性反應，此
    有毒品條例案尿液受檢人真實姓名對照表及臺灣檢驗科技股
    份有限公司99年3 月10日出具報告編號KＺ000000000000號之
    濫用藥物尿液檢驗報告1 份附卷足稽（見警卷第13頁、偵卷
    第11頁）；又扣案之注射針筒3 支，經警依臺灣尖端先進生
    技醫藥公司製造之毒品簡易快速篩檢試劑初步檢驗，結果俱
    呈第一級毒品海洛因陽性反應，有該公司使用說明書、初步
    檢驗報告及相片附卷可參（見警卷第14頁、第19頁），足認
    被告前揭自白確與客觀事實相符，堪予採認。
三、按92年7 月9 日新修正之毒品危害防制條例刪除2 犯及3 犯
    之規定，一改修法前繁雜之處遇程序，僅將施用毒品者簡化
    區分為初犯、再犯，並認施用毒品者係屬病患性犯人，以觀
    察、勒戒戒除其身癮，並以強制戒治去除其心癮。經觀察、
    勒戒或強制戒治執行完畢釋放後，若係5 年後再犯該條例第
    10條施用毒品罪者，與同條例第20條第1 項、第2 項關於「
    初犯」之處理方式相同，檢察官應先聲請法院裁定令被告入
    勒戒處所觀察、勒戒，並視有無繼續施用毒品傾向，決定應
    予釋放、為不起訴之處分，或應聲請法院裁定令入勒戒處所
    強制戒治；若係5 年內「再犯」同條例第10條施用毒品罪者
    ，依同條例第23條第2 項規定，檢察官則應依法追訴。觀諸
    該條例第20條第3 項之修正理由：「觀察、勒戒或強制戒治
    五年後再犯者，顯見前所實施之觀察、勒戒或強制戒治已足
    以遮斷其施用毒品之癮，為期自新及協助其戒除毒癮，對此
    5 年後再犯者，爰明定仍適用初犯之規定，先經觀察、勒戒
    、強制戒治之程序。」及同條例第23條第2 項之修正理由：
    「為配合簡化施用毒品犯之刑事處遇程序，並鑑於經觀察、
    勒戒或強制戒治執行完畢釋放後5 年內再犯者，其再犯率甚
    高，原據以實施之觀察、勒戒及強制戒治既已無法收其實效
    ，自應施以刑事處遇。」，顯然如施用毒品者係前經觀察、
    勒戒或強制戒治等治療程序執行完畢5 年後，始再施用毒品
    之「初犯」，因前所執行之觀察、勒戒或強制戒治已足收戒
    除毒癮之效，自應重新執行觀察、勒戒或強制戒治等治療程
    序，並於治療程序執行完畢後，由檢察官為不起訴處分，毋
    庸對之追訴處罰；反之，在「再犯」之情形，因其先前所為
    治療程序顯未能收戒斷毒癮之效，且考量施用毒品者之再犯
    率偏高，乃簡化其刑事處遇程序，而逕予追訴處罰，不再施
    以治療程序。參酌上開立法理由，修正毒品危害防制條例就
    施用毒品者，祇於「初犯」及「5 年後再犯」二種情形，有
    其追訴條件之限制，即須於初犯經觀察、勒戒或強制戒治釋
    放後，5 年內均無施用毒品之行為，始能認其前所實施之觀
    察、勒戒或強制戒治已足遮斷毒癮，而得於5 年後再犯時，
    再予適用初犯之規定，重行觀察、勒戒等程序。倘5 年內已
    經再犯，被依法追訴處罰，縱其第3 次（或第3 次以上）施
    用毒品之時間在初犯釋放5 年以後，即與「5 年後再犯」之
    情形有別，且因已於「5 年內再犯」，顯見其再犯率甚高，
    原實施觀察、勒戒或強制戒治，已無法收其實效，而無5 年
    戒斷期之存在，自無再經觀察、勒戒及強制戒治之必要，應
    由檢察官逕行起訴，始符新法修正之本旨。查本件被告甲○
    ○於91年間因施用毒品案件，經本院以91年度毒聲字第376
    號裁定送勒戒處所施以觀察、勒戒後，認有繼續施用毒品傾
    向，再經本院以91年度毒聲字第522 號裁定令入勒戒處所施
    以強制戒治，於92年4 月8 日因停止處分出監，所餘戒治期
    間付保護管束，於92年5 月13日保護管束期滿強制戒治執行
    完畢，並經臺灣屏東地方法院檢察署檢察官以92年度戒毒偵
    字第65號為不起訴處分確定。復於94年間，又因施用毒品案
    件，經本院以94年度訴字第736 號判決判處應執行有期徒刑
    1 年4 月確定，於96年2 月18日縮刑期滿執行完畢，此有臺
    灣高等法院被告前案紀錄表附卷可考，被告於上開強制戒治
    執行完畢後，既曾於5 年內再犯毒品危害防制條例第10條之
    罪，並業經判刑確定，本次被告復行觸犯毒品危害防制條例
    第10條之罪，自非屬毒品危害防制條例第20條第3 項所定「
    5 年後再犯」之情形，而應依法追訴處罰。綜此，本件事證
    已臻明確，被告施用毒品海洛因之犯行，洵堪認定，應依法
    論科。
四、按海洛因係屬毒品危害防制條例第2 條第2 項第1 款所指之
    第一級毒品，不得非法持有、施用，核被告甲○○所為，均
    係犯毒品危害防制條例第10條第1 項之施用第一級毒品罪。
    被告施用前後持有毒品海洛因之低度行為，應為其施用第一
    級毒品之高度行為所吸收，不另論罪。另被告有如前揭犯罪
    事實欄所述之經有期徒刑宣告及執行完畢之情形，有前開臺
    灣高等法院被告前案紀錄表、臺灣屏東地方法院檢察署前案
    資料表各1 份附卷可稽，其於有期徒刑執行完畢後5 年以內
    ，故意再犯本件有期徒刑以上之罪，構成累犯，應依刑法第
    47 條 第1 項規定加重其刑。爰審酌被告前已因施用毒品犯
    行經觀察勒戒，竟仍故態復萌，僅因難以抗拒同儕誘惑，復
    行施用毒品不輟，無視於毒品對於自身健康之戕害及國家對
    於杜絕毒品犯罪之禁令，即足認非予以適當刑罰不足以禁絕
    ；惟衡酌被告身體狀況欠佳、尚有1 名求學中之子女需其撫
    養，及施用毒品係屬自戕行為，被告犯罪手段尚屬平和，亦
    未因此而危害他人，所生損害尚非鉅大，而被告犯後於本院
    審理時坦承犯行，尚見悔意之犯罪後態度，暨施用毒品者均
    有相當程度之成癮性及心理依賴，其犯罪心態與一般刑事犯
    罪之本質並不相同，應側重適當之醫學治療及心理矯治為宜
    等一切情狀，量處如主文所示之刑，以資懲儆。另被告持有
    之注射針筒3 支，均殘留有微量第一級毒品海洛因成分已如
    上述，而上開扣案針筒與其上所殘留之微量毒品顯難以析離
    ，俱應同依毒品危害防制條例第18條第1 項前段之規定，併
    予宣告沒收銷燬之，附此敘明。
據上論斷，應依刑事訴訟法第273 條之1 第1 項、第299 條第1
項前段，毒品危害防制條例第10條第1 項、第18條第1 項前段，
刑法第11條、第47條第1 項，判決如主文。
本案經檢察官潘國威到庭執行職務。
中    華    民    國    99    年    5     月    19    日
                  刑事第三庭    法  官  陳怡先
以上正本證明與原本無異。
如不服本判決應於收受判決後10日內向本院提出上訴書狀，並應
敘述具體理由；其未敘述上訴理由者，應於上訴期間屆滿後20日
內向本院補提理由書（均須按他造當事人之人數附繕本）「切勿
逕送上級法院」。
中    華    民    國    99    年    5     月    19    日
                                書記官  鍾小屏
附錄本案論罪科刑法條：
毒品危害防制條例第10條
施用第一級毒品者，處 6 月以上 5 年以下有期徒刑。
施用第二級毒品者，處 3 年以下有期徒刑。

司法院資訊處製作；財團法人民間司法改革基金會備份。
